【裁判字號】    99,事聲,79
【裁判日期】    991109
【裁判案由】    聲明異議
【裁判全文】
臺灣板橋地方法院民事裁定              99年度事聲字第79號
異  議  人
即  債務人  乙○○
相  對  人
即  債權人  甲○○
上列當事人間聲請撤銷假扣押事件，異議人對於本院司法事務官
於民國99年8月23日就本院99年度司全聲字第105號所為之裁定，
聲明異議，本院裁定如下：
    主    文
原裁定廢棄。
    理    由
一、按當事人對於司法事務官處理事件所為之終局處分，得於處
    分送達後10日之不變期間內，以書狀向司法事務官提出異議
    ；司法事務官認前項異議有理由時，應另為適當之處分；認
    異議為無理由者，應送請法院裁定之；法院認該異議為有理
    由時，應為適當之裁定，認異議為無理由者，應以裁定駁回
    之，民事訴訟法第240 條之4 第1 項至第3 項分別定有明文
    。本件異議人就本院司法事務官於民國99年8 月23日以99年
    度司全聲字第105 號撤銷假扣押事件之裁定，聲明不服而提
    出異議，經核與上開條文規定及意旨相符，先予敘明。
二、本件異議意旨略以：相對人從未對異議人提出任何新臺幣（
    下同）90萬元之財產上損害賠償請求，亦從未就90萬元之財
    產上損害賠償請求聲請保全，原裁定逕依相對人單方主張，
    認其聲請假扣押時之保全內容即包含前揭90萬元，顯屬有誤
    況本案訴訟亦告終結，足見假扣押之原因已為消滅，顯無繼
    續查封異議人財產之原因，爰提出異議等語。
三、按假扣押之原因消滅、債權人受本案敗訴判決確定或其他命
    假扣押之情事變更者，債務人得聲請撤銷假扣押裁定，民事
    訴訟法第530 條第1 項定有明文。所謂假扣押之原因消滅，
    係指法院命為假扣押裁定後，債權人據以聲請假扣押之原因
    已不復存在，例如債權人原以應在外國強制執行為假扣押原
    因者，現已得在國內強制執行，或以債務人有隱匿財產之虞
    ，現債務人已為債權人設定抵押權等；所謂債權人受本案敗
    訴判決確定，係指假扣押所保全之本案請求，於債權人起訴
    後，經法院為其敗訴之判決確定而言；又所謂其他命假扣押
    之情事變更，或因債權人以假扣押所保全執行之請求已歸消
    滅，例如清償、抵銷、拋棄權利，或已喪失其聲請假扣押之
    權利均屬之，遇有上述情形，或因已無保全強制執行之必要
    ，或因債權人已無保全強制執行之權利，債務人始無繼續容
    忍其假扣押之義務（最高法院76年度台抗字第338 號及臺灣
    高等法院96年度抗字第262 號、97年度抗字第175 號裁定參
    照）。
四、經查，本件相對人甲○○前向本院聲請對異議人之財產於50
    0 萬元之範圍內予以假扣押，經本院98年度司裁全字第67號
    裁定准予假扣押在案，嗣相對人以同一事由另向本院對異議
    人提起離婚等訴訟，並請求異議人賠償相對人非財產上損害
    80萬元及剩餘財產差額分配420 萬元，經本院以98年度婚字
    第1178號離婚等事件受理在案，惟相對人業於99年2月3日言
    詞辯論期日當庭撤回剩餘財產差額分配420 萬元之請求，兩
    造復成立訴訟上和解，其和解內容乃記載：「一本件婚姻因
    被告有過失，導致無法繼續維持，兩造同意離婚。二被告願
    給付原告參佰萬元。給付方法：99年3 月15日前給付壹佰伍
    拾萬元，其於壹佰伍拾萬元，自99年4 月起，按月於每月15
    日前各給付拾萬元，至清償完畢為止，如二期不按時履行，
    視為全部到期。三兩造均放棄對他造之剩餘財產差額分配及
    非財產上損害賠償之請求。四兩造同意不對家人以外之第三
    人，陳述對他造不實或不利之言論。五原告同意不散步其所
    持有與本案訴訟有關之資料。六被告願於99年2 月10日前交
    付原告之離職證明及工作內容證明予原告。七訴訟費用由原
    告負擔」等字樣，此有相對人所提民事準備(一)暨部分撤回起
    訴狀、本院98年度婚字第1178號和解筆錄附卷可稽（見本院
    98年度婚字第1178號卷第111頁-第125頁、第140頁），並據
    本院依職權調取本院98年度司裁全字第67號假扣押卷、98年
    度婚字第1178號離婚等訴訟卷宗核閱屬實。本件異議人即以
    相對人業已部分撤回並成立訴訟上和解，其假扣押原因消滅
    為由，聲請撤銷假扣押，俟經本院司法事務官以相對人之財
    產上損害賠償額90萬元部分，未經本案判決否認，伊亦未拋
    棄該部分之請求，而認假扣押之情事未變更，乃僅准許異議
    人關於撤銷原假扣押裁定410 萬元範圍之聲請，此有本院99
    年度司全聲字第105 號撤銷假扣押民事裁定附卷可稽（見本
    院99年度司全聲字第105 號卷第32頁- 第33頁），然此為相
    對人所否認，故分述如下：
  (一)依照不利益變更禁止原則，第二審法院認上訴為有理由者，
    應於上訴聲明之範圍內，為廢棄或變更原判決之判決，民事
    訴訟法第450 條定有明文。此一規定於抗告程序準用之，觀
    諸同法第495條之1規定甚明。準此，原裁定准許於410 萬元
    之範圍內撤銷之，對於異議人並無不利，又相對人並未聲明
    異議，僅具狀陳報其對異議人尚有90萬元之工作上損失云云
    ，揆諸前揭原則，本院即不得為相對人更不利之裁定。
  (二)次按，和解之範圍，應以當事人相互間欲求解決之爭點為限
    ，至於其他爭點，或尚未發生爭執之法律關係，雖與和解事
    件有關，如當事人並無欲求一併解決之意思，要不能因其權
    利人未表示保留其權利，而認該權利已因和解讓步，視為拋
    棄而消滅，最高法院83年台上字第620 號判例可茲參照。本
    件異議人與相對人雖於本院98年度婚字第1178號離婚事件成
    立訴訟上和解，惟此非指相對人即已拋棄其他財產上之損害
    賠償請求權，又相對人主張90萬元之財產上損害賠償請求，
    是否已無日後不能強制執行或甚難執行之虞，抑或有清償、
    拋棄權利等情，致其假扣押所保全執行之請求歸消滅，而無
    保全強制執行之必要，異議人均未舉證以實其說，要難僅以
    訴訟上和解契約之成立，即認本件假扣押原因業已消滅。
  (三)又和解成立者，與確定判決有同一之效力，民事訴訟法第38
    0 條第1 項定有明文。本件相對人主張之財產上損害賠償請
    求，非屬上開和解筆錄之範疇，且因未經本案判決予以否認
    ，揆諸前揭說明，原不能認為命假扣押之情事變更。另相對
    人主張異議人迄今仍有和解筆錄中之110 萬元債務未為清償
    等情，此有民事陳報狀、相對人之郵政存簿儲金簿封面及內
    頁陳明為證（見本院卷第19頁- 第23頁），然異議人是否未
    依上開和解筆錄為清償，誠屬有疑，且屬相對人是否聲請調
    假扣押卷進行強制執行程序獲償，非本件假扣押程序所得加
    以審究，附此敘明。本件異議人既請求廢棄原裁定，仍應認
    其異議90萬元部分非無理由，應由本院予以廢棄，發回原審
    另為妥適之處理。
五、據上論結，本件異議為有理由，依民事訴訟法第240 條之4
    第3 項前段，裁定如主文。
中    華    民    國    99    年    11    月    9     日
                  民事第二庭    法  官  吳振富
以上正本證明與原本無異。
如不服本裁定，應於裁定送達後10日內，以書狀向本院提出抗告
，並繳納抗告費新臺幣1千元。
中    華    民    國    99    年    11    月    9     日
                                書記官  江文彬

司法院資訊處製作；財團法人民間司法改革基金會備份。
